---
title: "Statistisk databehandling MT5013"
author: "Martin Sköld"
output:
  ioslides_presentation:
    logo: SU_logo_CMYK.png
    incremental: TRUE
    css: slides.css

---

```{r setup, include=FALSE}
knitr::opts_chunk$set(echo = TRUE)
suppressPackageStartupMessages(library(tidyverse))
```

# Grundläggande `dplyr`

## `arrange` ordnar raderna i data

```{r}
# tidyverse does not like row names
mtcars <- rownames_to_column(mtcars, var = "model")
head(arrange(mtcars, mpg))
```


## `arrange` ordnar raderna i data


```{r}
head(arrange(mtcars, mpg, disp))
```


## `filter` välj ut rader (observationer)

```{r}
head(filter(mtcars, am == 1))
```


## `filter` välj ut rader (observationer)

```{r}
head(filter(mtcars, mpg < 30))
```

## `mutate` inför ny/transformerar variabel

```{r}
head(mutate(mtcars, lpm = 235 / mpg))
```

## `select` väljer ut variabler (kolumner)

```{r}
head(select(mtcars, model, mpg))
```


## Pipe `%>%`

```{r, out.width = "500px", echo = FALSE}
knitr::include_graphics("pipe.jfif")
```


## Pipe `%>%`

Bestäm $h\circ g \circ f(a) = h(g(f(a)))$


```
b <- f(a)
c <- g(b)
h(c)
```


```
h(f(g(a)))
```

```
a %>%  
    f %>%
    g %>% 
    h
```

## Pipe `%>%`

```
mtcars <- mutate(mtcars, lpm = 235 / mpg)
mtcars <- filter(mtcars, am == 1)
ggplot(mtcars, aes(x = hp, y = lpm)) + geom_point()
```

```
ggplot(
    filter(
        mutate(mtcars, lpm = 235 / mpg)
        , am ==1), 
    aes(x = hp, y = lpm)) + geom_point()
```

```
mtcars %>% 
    mutate(lpm = 235 / mpg) %>% 
    filter(am == 1) %>% 
    ggplot(aes(x = hp, y = lpm)) + geom_point()
    
```

# Grundläggande `ggplot2`


## `ggplot2`

En statistisk plot har beståndsdelar ("satsdelar")

* `data`
* `geom`: typ av geometriska objekt (punkter, linjer, ...)
* `cord`: koordinatsystem
* `mapping`: binder data till koordinatsysteets dimensioner/"aesthetics" (läge, färg, form, storlek, ...) 


## `ggplot2`

En scatterplot

* `data`: `mpg` och `hp` för ett antal bilar
* `geom`: punkter
* `coord`: Kartesiska
* `mapping`: binder `hp` till position på `x`-axeln och `mpg` på `y`-axeln


## `ggplot2`

```{r}
ggplot(data = mtcars, mapping = aes(x = hp, y = mpg)) + geom_point()
```

## `ggplot2`

```{r}
ggplot(mtcars, 
       aes(x = hp, y = mpg, size = wt, color = cyl)) + 
    geom_point()
```

## `ggplot2`

```{r}
ggplot(mtcars, 
       aes(x = hp, y = mpg, size = wt, color = as.factor(cyl))) + 
    geom_point()
```




